臺灣高雄地方法院刑事判決　　　　　　 100年度易緝字第47號
公　訴　人　臺灣高雄地方法院檢察署檢察官
被　　　告　阮懷麒
上列被告因詐欺案件，經檢察官提起公訴（86年度偵字第13675
號），本院判決如下:
    主    文
本件免訴。
    理    由
一、公訴意旨略以：被告阮懷麒與阮懷龍係兄弟關係，於民國86
    年1 月間某時許，竟意圖為自己不法之所有，共同基於詐欺
    取財之概括犯意，推由同案被告阮懷龍（業於89年9 月11日
    經臺灣高等法院高雄分院以89年度上易字第1089號判決無罪
    確定在案）出面，以急需資金以供申請設立公司創業所用為
    由，向告訴人戴義東訛稱需調借新臺幣（下同）30萬元，且
    由同案被告阮懷龍開立同面額之本票乙張（被告阮懷麒為保
    證人，發票日期為86年1 月6 日）交予告訴人以供擔保，致
    告訴人信以為真而陷於錯誤，告訴人遂於86年1 月間某時許
    ，分別在高雄市中小企業銀行及高雄市○○○路98號告訴人
    所任職之公司內各交付15萬元予渠等。渠等復承上開犯意，
    於86年3 月間某時許，以某廠牌電腦1 台價格5 萬8,000 元
    之不實事項，向告訴人推銷以施詐術，告訴人信以為真而陷
    於錯誤，即向渠等訂購乙台，並交付頭期款3 萬元予同案被
    告阮懷龍。嗣於86年4 月初，因渠等遲未設立公司，亦未交
    付所訂購之電腦，告訴人欲持上開本票向渠等追討債務，詎
    渠等早已逃逸無蹤，告訴人始知受騙，因認被告涉有刑法第
    339條第1項之詐欺取財罪嫌等語。
二、按案件時效已完成者，應諭知免訴之判決，刑事訴訟法第30
    2 條第2 款定有明文。又本件被告行為後，刑法關於時效之
    規定已於94年2 月2 日修正公布，於95年7 月1 日施行。而
    94年2 月2 日修正公布，亦於95年7 月1 日施行之刑法施行
    法增訂第8 條之1 則規定：「於中華民國94年1 月7 日刑法
    修正施行前，其追訴權或行刑權時效已進行而未完成者，比
    較修正前後之條文，適用最有利於行為人之規定。」。故追
    訴權時效之計算於94年1 月7 日刑法修正施行前已進行而未
    完成者，應適用最有利於行為人之法律。本件追訴權時效於
    被告行為後即86年3 月底（最後1 次行為時）業已開始進行
    ，惟時效完成前，刑法已於94年2 月2 日修正公布，並自95
    年7 月1 日起生效施行。而被告所涉詐欺罪，其法定刑為5
    年以下有期徒刑，依修正前刑法第80條第1 項第2 款規定，
    追訴權時效期間為10年，修正後同條款則加長為20年，比較
    新舊法結果，以修正前之規定較有利於被告，依前開刑法施
    行法第8 條之1 規定，自應適用被告行為時之舊法計算其追
    訴權時效期間；另關於時效之停止進行及其期間之計算，亦
    應一體適用修正施行前刑法第83條之規定，合先敘明。
三、次按追訴權消滅時效之發生，應以不行使追訴權為其前提要
    件，又所謂追訴權，指形式之刑罰權，應包括偵查、起訴及
    審判權在內，如案件已實施偵查或經提起公訴或自訴，且在
    審判進行中，此時追訴權既無不行使之情形，自不發生時效
    進行之問題，有司法院大法官會議釋字第138 解釋、最高法
    院82年度第10次刑事庭會議決議可資參照。又追訴權之時效
    ，如依法律之規定，偵查、起訴或審判之程序，不能開始或
    繼續時，停止其進行，其時效停止，自停止原因消滅之日起
    與停止前已經過之期間，一併計算，停止原因繼續存在之期
    間，如達於追訴權時效期間4 分之1 時，其停止原因視為消
    滅，修正前刑法第83條亦定有明文。另於偵查或審判中通緝
    被告，其追訴權之時效均應停止進行，亦經司法院29年院字
    第1963號解釋甚詳。
四，經查：公訴人認被告所犯刑法第339 條第1 項之詐欺取財罪
    嫌，係於86年3 月底完成犯行，其最高法定刑為有期徒刑5
    年，依修正前刑法第80條第1 項第2 款之規定，追訴權時效
    為10年。又因被告逃匿，由本院於88年2 月26日以高敬刑辰
    緝字第0187號通緝書發布通緝，有通緝書乙份在卷可查，審
    判因而不能進行，依上開司法院29院字第1963號及修正前刑
    法第83條之規定，應一併計算追訴期間4 分之1 ，合計為12
    年6 月。復依上揭司法院大法官會議釋字第138 解釋及最高
    法院82年度第10次刑事庭會議決議意旨，加計開始實施偵查
    之日即86年6 月3 日至本院發布通緝之日即88年2 月26日之
    追訴權行使期間（共計1 年8 月24 日），並扣除86年12月3
    日偵查終結至同年12月23日案件繫屬本院，即因偵查終結後
    而無偵查行為，及繫屬本院前而無審判程序進行之追訴權時
    效停止進行期間（計有20日），合計為14年2 月4 日。而被
    告自最後一次行為終了時（即86年3 月底）迄今，已逾14年
    2 月13日，顯已逾追訴權時效期間，是本件追訴權時效業已
    完成，揆諸前揭說明，應不經言詞辯論，逕為免訴判決之諭
    知。
據上論斷，應依刑事訴訟法第302 條第2 款、第307 條，刑法第
2條第1項前段，判決如主文。
中    華    民    國   100    年    6     月    15    日
                  刑事第十四庭  審判長法  官   陳銘珠
                                      法  官   謝琬萍
                                      法  官   林揚奇
以上正本證明與原本無異。
如不服本判決應於收受判決後10日內向本院提出上訴書狀，並應
敘述具體理由。其未敘述上訴理由者，應於上訴期間屆滿後20日
內向本院補提理由書(均須按他造當事人之人數附繕本)「切勿逕
送上級法院」。
中    華    民    國   100    年    6     月    16    日
                                      書記官   何明昌